臺灣臺北地方法院民事裁定
111年度小上字第135號
上  訴  人  邊○程    （姓名、年籍資料均詳卷）
法定代理人  邊○永    （姓名、年籍資料均詳卷）


被  上訴人  鄭奎延  

上列當事人間請求損害賠償事件，上訴人對於民國111年6月24日
本院新店簡易庭110年度店小字第1562號第一審小額民事判決提
起上訴，本院裁定如下：
    主  文
上訴駁回。
第二審訴訟費用新臺幣壹仟伍佰元由上訴人負擔。
    理  由
一、按對於小額程序之第一審裁判，得上訴或抗告於管轄之地方
    法院，其審判以合議行之；對於前項第一審裁判之上訴或抗
    告，非以其違背法令為理由，不得為之；上訴狀內應記載上
    訴理由，表明下列各款事項︰㈠原判決所違背之法令及其具體
    內容；㈡依訴訟資料可認為原判決有違背法令之具體事實，
    民事訴訟法第436 之24條、第436 之25條定有明文。而所謂
    違背法令，依同法第436 條之32第2 項準用第468 條及第46
    9 條第1 款至第5 款規定，指判決不適用法規或適用不當、
    判決法院組織不合法、應迴避之法官參與裁判、法院於權限
    之有無辨別不當或違背專屬管轄之規定、當事人於訴訟未經
    合法代理、違背言詞辯論公開規定之情形。是對於小額事件
    第一審裁判提起上訴，如以原判決有民事訴訟法第469 條第
    1 至5 款之事由者，其上訴狀或理由書應表明該判決有合於
    各該條款規定情形之具體內容，及係據何訴訟資料認判決有
    合於該款違背法令之具體事實，如依同法第468 條規定以原
    判決有不適用法規或適用法規不當為理由時，其上訴狀或理
    由書應有具體之指摘，並揭示該法規之條項或其內容，若係
    成文法以外之法則，亦應揭示該法則之旨趣，倘為司法院解
    釋或本院之判例，則應揭示該判解之字號或其內容，暨具體
    指摘所憑藉之訴訟資料，上訴狀或理由書如未依上述方式表
    明，或其所表明者顯與上開法條規定不合時，即難認為已合
    法表明上訴理由，其上訴自非合法（最高法院71年台上字第
    314 號判決意旨參照）。上訴理由若係就原審取捨證據、認
    定事實之職權行使，指摘其為不當，而非具體表明合於不適
    用法規、適用法規不當或民事訴訟法第469 條第1 款至第5 
    款所列各款之情形，難認對該判決之如何違背法令已有具體
    之指摘，應認其上訴為不合法。又上訴不合法者，依同法第
    436 條之32第2 項準用第471 條第1 項、第444 條第1 項規
    定，法院毋庸命其補正，應逕以裁定駁回之。
二、上訴意旨略以：上訴人為民國00年00月間出生，於109年09
    月06日20時56分騎乘被上訴人所有車牌000-000號普通重型
    機車（下稱系爭機車）與訴外人王婷（下稱王婷）發生交通
    事故時，為未滿18歲之少年【本件依兒童及少年福利與權益
    保障法第69條第2項之「行政機關及司法機關所製作必須公
    開之文書，除前項第三款或其他法律特別規定之情形外，亦
    不得揭露足以識別前項兒童及少年身分之資訊」之規定，不
    予揭露足以識別上訴人身分之資訊，先予敘明】，而保護兒
    童及少年之身心健全發展為一般社會通念所接受，被上訴人
    未妥善保管系爭機車，導致上訴人騎乘該機車與王婷發生交
    通事故，顯有背於一般社會所認同之善良風俗，原審判決認
    被上訴人縱有出借系爭機車行為，亦難認應成立民法第184
    條第1項後段之侵權責任，明顯違反經驗法則；再者，系爭
    機車具有相當經濟價值且體積非微，被上訴人身為該機車之
    所有權人，理應妥善保管，倘發覺該車遭竊或遺失，衡情應
    立即報警處理，焉有可能置之不理，被上訴人既無法提出系
    爭機車之遺失或遭竊相關報案紀錄，即應認系爭機車係由被
    上訴人出借予訴外人蔣于萍並容任上訴人使用，始符一般社
    會經驗法則，原審判決竟認上訴人未舉證證明被上訴人有將
    系爭機車出借予上訴人使用，尚嫌速斷；從而，原判決認定
    事實與證據資料不符，顯有違經驗法則而構成判決違背法令
    。爰依法提起上訴，並聲明：㈠原判決廢棄；㈡被上訴人應給
    付上訴人新臺幣5萬元，及自起訴狀繕本送達翌日起，按年
    息5％計算之利息。
三、經查：
  ㈠綜觀本件上訴人所提上訴理由，係援引其於原審提出之各項
    證據及主張，泛稱原審法院認定上訴人未舉證證明被上訴人
    有將系爭機車出借予上訴人使用，又被上訴人縱有出借機車
    之行為，亦不構成故意違反社會善良風俗，明顯違反經驗法
    則而構成判決違背法令云云；惟按法院依自由心證判斷事實
    之真偽，不得違背論理及經驗法則，民事訴訟法第222 條第
    3 項定有明文，所謂經驗法則，係指由社會生活累積的經驗
    歸納所得之法則而言，凡日常生活所得之通常經驗及基於專
    門知識所得之特別經驗均屬之。經查，原審係認定上訴人並
    未舉證證明被上訴人明知上訴人無普通重型機車駕駛執照仍
    出借系爭機車予上訴人使用，且上訴人主張被上訴人將系爭
    機車出借予其使用一節，縱令為真，亦難認有何故意背於善
    良風俗之方法，據以駁回上訴人依民法第184條第1項前段、
    後段、第2項所為損害賠償之請求，是核原審判決所為之判
    斷並無違背立法意旨或法規就法律事實所為價值判斷之法則
    ；況取捨證據、認定事實之爭執，核屬事實審法院斟酌全辯
    論意旨及調查證據之結果，依自由心證判斷之，而原審就其
    取捨證據、認定事實，已於原判決理由欄內加以說明，且上
    訴人之上訴理由並未具體指摘原判決究係違反何種內容之證
    據法則、經驗法則或論理法則，亦未表明原判決所違背法令
    之具體內容及依訴訟資料合於該違背法令之具體事實，僅係
    將有利於己之主觀認知謂為「經驗法則」，並任為推理，自
    難認對原判決如何違背法令已有具體之指摘。
  ㈡從而，上訴人既未表明原判決有違背之法令及其具體內容，
    或具體指摘原判決有何不適用法規或適用不當之情形，復無
    指明所違背之法規、法則、司法解釋或最高法院裁判，且就
    整體訴訟資料亦無從認定原判決有何違背法令之具體事實，
    難認已於上訴狀內依法表明原判決如何具體違背法令，揆諸
    前揭說明，應認上訴人提起本件上訴，未具上訴之合法程式
    ，其上訴自難認為合法，自應裁定駁回其上訴。
四、本件訴訟費用額，確定為如主文第2項所示。
五、據上論結，本件上訴為不合法，爰依民事訴訟法第436 條之
    32第1 項、第2 項、第444 條第1 項前段、第436 條之19第
    1 項、第95條、第78條，裁定如主文。
中　　華　　民　　國　　111 　年　　10　　月　　11　　日
　　　　　　　　　民事第四庭   審判長法 官  溫祖明
　　　　　　　　　
                                     法 官  陳正昇

                                     法 官  李家慧
以上正本係照原本作成。
本裁定不得抗告。
中　　華　　民　　國　　111 　年　　10　　月　　11　　日
                                    書記官  王怡茹